【裁判字號】    89,交易,243
【裁判日期】    890919
【裁判案由】    業務過失傷害
【裁判全文】
臺灣高雄地方法院刑事判決                        八十九年度交易字第二四三號
    公  訴  人  臺灣高雄地方法院檢察署檢察官
    被      告  丙○○
    選任辯護人  趙哲宏律師
                楊淑惠律師
                宋金比律師
右列被告因業務過失傷害案件，經檢察官提起公訴（八十九年度偵字第二九六二六號
），本院判決如左：
    主  文
丙○○無罪。
    理  由
一、公訴意旨略以：被告丙○○係拖車司機，為從事駕駛業務之人，於民國八十八年
    八月二十四日凌晨一時三十分，駕駛車牌號碼ＫＶ－二九三號聯結車，在高雄市
    前鎮區○○○○路六六碼頭前，欲左轉進入碼頭大門，應注意雙黃線不得跨越行
    駛，並不得迴轉，且依當時情形，又無不能注意之情形，竟疏於注意跨越雙黃線
    左轉，致對向駕機車行駛之乙○○閃避不及而撞上，乙○○因此受前額葉撕裂傷
    併顱骨骨折等傷害，因認被告涉犯刑法第二百八十四條第二項前段之業務過失傷
    害罪嫌。
二、公訴意旨認被告涉犯業務過失傷害罪嫌，無非以被告坦承於右揭時地駕車肇事等
    情不諱，核與告訴人乙○○指訴之情節相符，復有道路交通事故調查報告表、驗
    傷單一紙等附卷可稽，並以駕駛人駕駛汽車，應遵守道路交通標誌、標線、號誌
    之指示，道路交通安全規則第九十條定有明文。被告駕駛自應注意上述道路交通
    安全規定，且依其狀況，又非不能注意，竟疏於注意，以至肇事致人受傷，被告
    顯有過失，又本件經送請高雄市政府建設局車輛行車事故鑑定委員會鑑定結果，
    亦同此認定，有該委員會鑑定意見書及覆函各一份存卷可參，故被告過失行為與
    被害人受傷間，具有相當因果關係云云，為主要論據。
三、按刑法第二百八十四條第二項前段之業務過失傷害罪，需行為人因「過失」而致
    人受傷始得成立，而所謂過失，係以行為人對於構成犯罪之事實之發生有預見可
    能性為要件。訊據被告丙○○，固坦承有於前揭時、地駕車與告訴人機車發生事
    故致告訴人受傷之事實，惟堅決否認有何過失，辯稱：公訴意旨所認定之伊於高
    雄市前鎮區○○○○路六十六號碼頭前欲左轉進入碼頭大門乙節，與事實不符，
    伊係先自高速公路南下進入六十六號碼頭卸貨，卸貨完畢空車回程途中，再右轉
    進入停車場，並無違反分向限制線左轉不當之肇事原因；係告訴人違規騎乘無牌
    照重型機車，超速行駛於內側快車道，自後方撞伊車而受傷等語。
四、經查：
（一）公訴意旨及告訴人指稱，被告已於偵查中坦承肇事當日乃「左轉」進入停車場
      乙節，係以八十八年度偵字第二九六二六號偵查卷宗八十八年十二月二十一日
      偵訊筆錄記載：「我那天要進去停車場，左轉進去」等語為憑。惟經本院於八
      十九年五月二十三日及八月十五日審理中，二次當庭勘驗該偵訊錄音帶，其內
      容為：檢察官問告訴人車禍如何發生，告訴人稱被告是要倒車；檢察官再問被
      告車禍如何發生，被告並未陳述是左轉或右轉，被告只有說「轉進來」，有八
      十九年八月十五日審判筆錄附卷可參，核與被告所辯「在偵查中並未說有左轉
      之事」情節相符，是車禍發生時，被告究為左轉或右轉、進入碼頭大門抑或是
      停車場，已非無疑。
（二）依證人即當時在場處理警員甲○○於本院審理時證稱：被告所具之現場圖，及
      我所附記之地點均為真實，當初被告沒有載貨櫃，是空車（見本院八十九年八
      月十五日審判筆錄）等語，與證人丁○○即當日亦在六六碼頭卸貨櫃之聯結車
      司機於本院審理中陳稱：肇事時被告車已沒有貨櫃，發生事故時被告車係空車
      要右轉進入停車場（見本院八十九年六月二十日審判筆錄）情節相符，復有中
      國貨櫃運輸股份有限公司台中貨櫃集散站貨櫃運送單（兼出進站放行准單）上
      之進站（高雄港六十六號碼頭）時間：八十八年八月二十四日凌晨零時十七分
      在卷足憑。而本件車禍發生時間為該日凌晨一時三十分許，係在被告進入六十
      六號碼頭卸下貨櫃之後；再參諸上開貨櫃運送單及卷附被告提出之高雄港六十
      六號碼頭與停車場現場位置略圖、照片，被告係於八十八年八月二十三日晚上
      九時三十四分自台中載運貨櫃沿國道一號中山高速公路南下，故必先由北向南
      沿漁港路接續漁港北三路行駛，並「右轉」至六十六號碼頭卸下貨櫃後，於回
      程途中才得以「空車」「右轉」進入停車場，始與常情無違。況被告辯稱簽完
      名即離開、並未閱覽現場談話記錄表筆錄內容（見本院八十九年五月九日審判
      筆錄）等語。因此，卷存道路交通事故調查報告表中所繪製之現場圖及交通事
      故現場談話記錄表，對肇事車輛行駛方向、路線等記載有誤，應堪認定。
（三）本件經送高雄市政府建設局車輛行車事故鑑定委員會鑑定結果，雖認被告「違
      反分向限制線左轉不當，為肇事原因」；告訴人「無肇事原因（行駛內側快車
      道，為違規行為）」，惟因鑑定所依據之現場圖、談話表等基礎資料，顯與客
      觀事證不符，已如前述，其鑑定意見，亦無足採。
（四）至告訴人偵查中雖指訴被告有違規倒車之行為云云，惟現場並無客觀跡證可資
      認定，所稱尚屬無據。
    綜上所述，卷存道路交通事故調查報告表中之現場圖及交通事故現場談話記錄表
    等，既對肇事車輛行駛方向、路線等記載有誤，起訴書據此認定之犯罪事實即有
    悖客觀事證，尚非可採。被告辯稱其自高速公路南下，先右轉進入六十六號碼頭
    卸貨，回程再「右轉」進入停車場準備休息等情，應堪採信。
五、按轉彎車應讓直行車先行，但直行車尚未進入交岔路口，而轉彎車已達中心處開
    始轉彎者，直行車即應讓轉彎車先行，道路交通安全規則第一０二條第一項第六
    款但書定有明文，其規範意旨係為避免同有路權之直行車與轉彎車相互爭道，而
    對行車之先後順序加以明定，本件雖非發生於交岔路口，惟亦屬直行車與轉彎車
    孰為優先行駛之情形，應認有上開規則之適用。而本件車禍雙方撞擊點在被告所
    駕聯結車右後護欄尾端及告訴人機車前車頭；撞擊時被告車身與道路幾近垂直，
    車頭距停車場前石柱僅零點七公尺、車尾在路中央，業據被告及證人即處理警員
    甲○○到庭陳述明確（見本院八十九年五月九日、六月二十日、八月十五日審判
    筆錄），且有現場圖及照片在卷足憑，堪認在前行駛之被告已完成其轉彎動作，
    未有違規情形；而告訴人疏未注意車前狀況，並採取必要之安全措施，復直行車
    未讓已完成右轉彎動作之被告車先行，致自行撞上前車而受傷。被告對於已完成
    轉彎後之告訴人違規行為並無注意義務，實無預見可能性，既不能預見，則該結
    果非被告之可避免，其無過失，甚為明確。揆諸首揭法條，對被告自不能以業務
    過失傷害罪責相繩。此外，復查無其他證據足資認定其犯有業務過失傷害罪，不
    能證明被告犯罪，應為無罪之諭知。
據上論斷，應依刑事訴訟法第三百零一條第一項，判決如主文。
中      華      民      國      八  十  九  年    九      月    十九    日
                                    臺灣高雄地方法院交通法庭
                                        法    官  王 俊 隆
右正本證明與原本無異。
如不服本判決，應於判決送達後十日內，向本院提出上訴狀。
                            書 記 官  趙 美 玲
中    華    民    國      八十九      年      九      月      十九      日


司法院資訊處製作；財團法人民間司法改革基金會備份。
